【裁判字號】    94,上訴,3999
【裁判日期】    950208
【裁判案由】    毒品危害防制條例
【裁判全文】
臺灣高等法院刑事判決                94年度上訴字第3999號
上  訴  人  臺灣士林地方法院檢察署檢察官
被      告  甲○○
上列上訴人因被告毒品危害防制條例案件，不服臺灣士林地方法
院94年度訴字第414號，中華民國94年10月19日第一審判決(起訴
案號：臺灣士林地方法院檢察署94年度毒偵字第668號、第992號
，移送併案審理案號：同署94年度毒偵字第1368號、第1943號）
，提起上訴，並移送併案審理（同署94年度毒偵字第2367號、第
2483號、95年度毒偵字第72號），本院判決如下：
    主  文
原判決撤銷。
甲○○連續施用第一級毒品，累犯，處有期徒刑壹年柒月。扣案
之第一級毒品海洛因（共淨重零點壹肆公克）及殘渣袋壹只內之
第一級毒品海洛因殘渣，均沒收銷燬之；塑膠袋只、注射針筒
支，均沒收。
    事  實
一、甲○○曾於民國88年間，因施用第一級毒品案件，經臺灣士
    林地方法院裁定送觀察、勒戒，經觀察、勒戒後，認有繼續
    施用傾向，經同法院裁定令入戒治處所施以強制戒治，經付
    執行，於90年5月29 日戒治期滿執行完畢，其該案並經同法
    院於88年間判處有期徒刑7 月確定；89年間，甲○○復因施
    用第二級毒品案件，經同法院判處有期徒刑3 月確定。其上
    開二有期徒刑嗣並經同法院裁定定應執行刑有期徒刑9 月確
    定。90年間，甲○○又因施用毒品案件，經同法院於90年間
    判處有期徒刑8月確定。其上開9月及8 月之有期徒刑經付執
    行及接續執行，91年6月14日假釋出監，嗣該假釋經撤銷，
    執行殘刑3月又23日，殘刑於92年8月9 日執行完畢。92年間
    ，甲○○又因施用毒品案件，經同法院判處有期徒刑1年確
    定，94年1月8 日縮刑期滿執行完畢。
二、詎甲○○竟不知悛悔，於上開強制戒治執行完畢後5 年內，
    明知毒品海洛因屬毒品危害防制條例規定禁止持有、施用之
    第一級毒品（下簡稱：海洛因），竟基於施用海洛因之概括
    犯意，自94年2月4日起至同年12月7日14 時許止，連續在臺
    北市○○○路某公園廁所內、同市○○區○○路、同市新北
    投捷運站廁所、同市大同區市○○道地○街某廁所等處，以
    將海洛因摻入香菸內點火加以吸用或將海洛因摻入內有液體
    之針筒內注射血管之方式，以約2、3日施用1 次之頻率，施
    用海洛因多次。嗣經警先後於：94年2月4日23時許，在臺
    北市大同區○○○路302 巷與天水路口查獲，並扣得屬其所
    有之海洛因1包（淨重0.04公克）；94年4月12日，因其為
    警方通報協尋之列管毒品人口，經警方尋獲後採取其尿液送
    驗，檢驗結果證實有海洛因代謝物嗎啡之陽性反應；94年
    6月26日22時許，在臺北市大同區○○○路○段與天水路口查
    獲，並扣得屬其所有之海洛因殘渣袋1 只、同屬其所有供其
    施用海洛因用之注射針筒1支；94年7月7 日，在臺北市大
    同區○○○路與歸綏街附近，因其為警方通報協尋之列管毒
    品人口，經警方尋獲後採取其尿液送驗，檢驗結果證實有海
    洛因代謝物嗎啡之陽性反應；94年8月26日12時15 分許，
    在臺北市○○○路123號前，因持有安非他命經警查獲(其持
    有安非他命犯嫌部分，另由檢察官偵查），經警方採其尿液
    送驗，呈毒品嗎啡陽性反應；94年9月12日18 時許，在臺
    北市○○區○○街2 段與義理街口，因涉嫌製造假車禍詐財
    之案件，為警查獲，於警詢中因其精神不佳，又有毒品前科
    ，經警合理懷疑其有施用海洛因犯行，經徵得其同意採取其
    尿液送驗，檢驗結果證實有海洛因代謝物嗎啡之陽性反應；
    94年12月9日17時30 分許，在臺北市大同區市○○道地○
    街廁所內查獲，並扣得屬其所有之海洛因1包（淨重0.1公克
    ）、同屬其所有供其施用海洛因用之注射針筒2支。
三、案經臺北市政府警察局大同分局及北投分局分別移送臺灣士
    林地方法院檢察署檢察官偵查起訴及移送併辦審理。
    理  由
一、認定犯罪事實所憑之證據及理由：
    前揭被告甲○○施用海洛因之事實，業據被告於偵審中坦承
    不諱，而其於94年2月5日、94年4月12日、94年6月26日、94
    年7月7日、94年8月26日、94年9月12日、94年12月9 日先後
    經警採取之尿液，經分別送臺灣尖端先進生技醫藥股份有限
    公司、臺灣檢驗科技股份有限公司，以EIA 酵素免疫分析法
    初步檢驗，以GC/MS 氣相層析質譜儀法確認檢驗，均證實呈
    海洛因代謝物嗎啡之陽性反應之事實，亦有臺灣尖端先進生
    技醫藥股份有限公司出具之濫用藥物尿液檢驗報告書3份（
    見94年度毒偵字第668號卷第3頁、94年度毒偵字第992 號卷
    第21頁、94年度毒偵字第2044號卷第33頁）、臺灣檢驗科技
    股份有限公司濫用藥物尿液檢驗報告4份(附於94年度毒偵字
    第1368號偵查卷第68頁、94年毒偵字第1943號卷第51頁、94
    年毒偵字第2222號卷第21頁、本院卷第54頁）在卷足為憑，
    復有先後扣案之海洛因2包(各淨重0.04公克、0點1公克）、
    海洛因殘渣袋1只、注射針筒3支可資佐證。其中扣案之淨重
    0.04公克之海洛因經送法務部調查局鑑定，證實確含海洛因
    成分，有該局94年4月13日調科壹字第040003763號鑑定通知
    書1份在卷可考（見94年度毒偵字第668號卷第69頁），另扣
    案之淨重0.1公克之海洛因及海洛因殘渣袋1只，經警以毒品
    檢驗試劑初步檢驗結果，呈嗎啡、海洛因反應，亦有毒品初
    步鑑驗報告單2紙及照片在卷可稽(見94年度毒偵字第1368號
    卷第35至36頁、95年度毒偵字第72號卷第31至33頁）。綜上
    ，被告自白核與事實相符，其施用海洛因之犯行，洵堪認定
    。
二、論罪科刑部分：
    (一)按犯毒品危害防制條例第10條之罪者，檢察官應聲請法院
      裁定令被告入勒戒處所觀察、勒戒，其期間不得逾2 月；
      觀察、勒戒或強制戒治執行完畢釋放後，5 年內再犯同條
      例第10條之罪者，檢察官應依法追訴，毒品危害防制條例
      第20條第1項、第23條第2項分別定有明文。查被告曾於88
      年間，因施用第一級毒品案件，經臺灣士林地方法院裁定
      送觀察、勒戒，經觀察、勒戒後，認有繼續施用傾向，經
      同法院裁定令入戒治處所施以強制戒治，經付執行，於90
      年5月29 日戒治期滿執行完畢，有本院被告前案紀錄表及
      被告全國施用毒品案件紀錄表在卷可稽。被告於前述強制
      戒治處分執行完畢後5年內再犯毒品危害防制條例第10 條
      第1項之罪，其本案犯罪之訴追條件已具備。
    (二)海洛因係毒品危害防制條例第2條第2項第1 款所定之第一
      級毒品。核被告所為，均係犯毒品危害防制條例第10條第
      1 項之施用第一級毒品罪。被告施用洛因前後之持有行為
      ，為施用之高度行為所吸收，均不另論罪。被告先後多次
      施用海洛因品犯行，時間緊接，手法雷同，觸犯犯罪構成
      要件相同之罪名，顯係基於概括犯意反覆為之，為連續犯
      ，應依刑法第56條之規定，以一罪論，並加重其刑。公訴
      意旨雖未論及被告於94年4月12 日之後之本案施用海洛因
      犯行，惟被告所為該等部分犯行既與公訴人原起訴之94年
      2月4日至同年4月12 日止之施用海洛因之犯罪事實有連續
      犯之裁判上一罪關係，為起訴效力所及，本院自應併予審
      判。
    (三)被告前有如事實欄一所載之犯罪科刑及執行完畢情形，有
      卷附之本院被告前案紀錄表可按，其受有期徒刑執行完畢
      後，五年以內再犯有期徒刑以上之本罪，為累犯，應依刑
      法第47條規定，遞加重其刑。
    (四)原審據以論罪科刑，固非無見，惟對於檢察官移送本案併
      案審理之被告於94年8月24 日以後之施用海洛因犯行，未
      及審酌，尚有未洽，檢察官上訴意旨以此指摘原審判決不
      當，核有理由，自應由本院予以撤銷改判。爰審酌海洛因
      對於人體會產生成癮性，係足以危害個人健康及社會安全
      之管制藥物，被告有毒品前科，並經執行觀察、勒戒及強
      制戒治完畢，猶不知戒除施用毒品惡習，再犯本件施用毒
      品罪，且其本案先後經警共達查獲7 次，足見其深陷其中
      無法自拔，及其犯罪之自我麻醉動機、所生自我戕害結果
      及犯罪後坦承犯行之態度等一切情狀，量處如主文所示之
      刑。
    (五)扣案之海洛因（各淨重0.04公克、0.1公克，共淨重0.14
      公克)及海洛因殘渣袋1只內殘留之海洛因，均屬第一級毒
      品，依毒品危害防制條例第18條第1項前段之規定諭知沒
      收銷燬之。扣案之用以盛裝海洛因之塑膠袋3 只、注射針
      筒3 支，均屬被告所有並供其持有、施用海洛因所用之物
      ，業據被告供明在卷，依刑法第38條第1項第2款規定，宣
      告沒收。
三、被告經合法傳喚，無正當理由不到庭，爰不待其陳述逕行判
    決。
據上論斷，應依刑事訴訟法第369條第1項前段、第371條、第364
條、第299條第1項前段，毒品危害防制條例第10條第1 項、第18
條第1項前段，刑法第11條前段、第56條、第47條、第38條第1項
第2款，判決如主文。
本案經檢察官陳玉珍到庭執行職務。
中    華    民    國    95    年    2     月    8     日
                  刑事第九庭    審判長法  官  李文成
                                      法  官  官有明
                                      法  官  王復生
以上正本證明與原本無異。
如不服本判決，應於收受送達後十日內向本院提出上訴書狀，其
未敘述上訴之理由者並得於提起上訴後十日內向本院補提理由書
（均須按他造當事人之人數附繕本）。
                                      書記官  王宜玲
中    華    民    國    95    年    2     月    14    日
附錄：本案論罪科刑法條全文
毒品危害防制條例第10條
施用第 1 級毒品者，處六月以上五年以下有期徒刑。
施用第 2 級毒品者，處三年以下有期徒刑。


司法院資訊處製作；財團法人民間司法改革基金會備份。
